【裁判字號】    97,交聲,236
【裁判日期】    970430
【裁判案由】    聲明異議
【裁判全文】
臺灣臺南地方法院交通事件裁定         97年度交聲字第236號
移送機關    交通部公路總局嘉義區監理所臺南監理站
異議人即
受處分人    甲○○
上列受處分人因違反道路交通管理處罰條例案件，對於交通部公
路總局嘉義區監理所臺南監理站民國97年2月26日所為之裁決處
分（處分案號：嘉監南字第裁74-NJ0000000號），聲明異議，本
院裁定如下：
    主  文
異議駁回。
    理  由
一、原處分意旨略以：異議人即受處分人甲○○（下稱異議人）
    騎乘牌照號碼H32-883號重機車，於民國（下同）96年4月24
    日9時28分，在高雄縣鳳山市○○路與384巷之交叉路口，因
    駕車行經有燈光號誌管制之交岔路口闖紅燈，遭高雄縣政府
    警察局交通隊員警逕行製單舉發，嗣經交通部公路總局嘉義
    區監理所台南監理站（下稱移送機關）以其違規事證明確，
    依道路交通管理處罰條例第53條第1項、第63條第1項第3款
    （原裁決書漏載第3款）及違反道路交通管理事件統一裁罰
    標準表之規定，裁處罰鍰新台幣4,500元，並記違規點數3點
    。
二、聲明異議意旨略以：異議人從未收到罰單，亦未知罰單寄存
    於郵局，才致罰單金額逾期倍增。異議人地址之處，每天有
    人在家，實無未收之理，曾有郵務人員將異議人之信件投遞
    鄰居家，然其並無人居住，經異議人親屬發現寄存通知單後
    ，始將信件取回，異議人並在門外標示地址，以避免誤送，
    為此聲明異議，請求撤銷原處分，以未逾期之罰鍰1,800元
    裁罰等語。
三、按汽車駕駛人，行經有燈光號誌管制之交岔路口闖紅燈者，
    處新臺幣一千八百元以上五千四百元以下罰鍰，並記違規點
    數3點。道路交通管理條例第53條第1項及第63條第1項第3款
    分別定有明文。
四、經查：
 (一) 異議人騎乘牌照號碼H32-883號重機車，於96年4月24日9
      時28分，在高雄縣鳳山市○○路與384巷之交叉路口，因
      駕車行經有燈光號誌管制之交岔路口闖紅燈，遭警逕行舉
      發，有高雄縣政府警察局96年5月14日高縣警交字第NJ000
      0000號舉發違反道路交通管理事件通知單1份附卷可稽，
      並有舉發超速違規行為照片3幀為證，且異議人對違規闖
      紅燈之事實並不爭執，有鑑於此，異議人於上述時、地有
      闖紅燈之違規之行為當可認定。
 (二) 然異議人辯稱未曾收受上開舉發違反道路交通管理事件通
      知單等語，而移送機關則稱舉發機關已將該舉發違反道路
      交通管理事件通知單以大宗郵件掛號寄出，因無人收受遭
      退回，而寄存於臺南和順郵局，已完成法定送達程序在案
      ，舉發違反道路交通管理事件通知單之送達程序並無違誤
      等語。
   1、按據道路交通管理處罰條例第92條第3項規定授權訂定之
      違反道路交通管理事件統一裁罰基準及處理細則第5條明
      定：「處理違反道路交通管理事件，有關文書送達之程序
      ，依行政程序法之規定」，同細則第11條第1項第3款復規
      定：「行為人有本條例之情形者，應填製舉發違反道路交
      通管理事件通知單，並於被通知人欄予以勾記，其通知聯
      依下列規定辦理：三、逕行舉發者，應按已查明之資料填
      註車牌號碼、車輛種類、車主姓名或地址，並於通知單上
      方空白處加註逕行舉發之文字後，由舉發機關送達被通知
      人」。亦明文規定逕行舉發之違反道路交通管理事件通知
      單應送達於被通知人，且其送達程序應依行政程序法規定
      行之。
   2、且交通裁罰事件中相關行政機關所為之行政行為，並非屬
      行政程序法第3條第1項、第2項所列舉之得排除行政程序
      法適用之行政機關或行政行為，故自應適用行政程序送達
      之規定。按88年2月3日公布、90年1月1日施行之行政程序
      法，就行政機關所為有特定相對人之書面行政處分或行政
      行為之送達，於第67條至第91條定有明文規定，其中「送
      達，於應受送達人之住居所、事務所或營業所為之。」、
      「送達，不能依前二條規定為之者，得將文書寄存送達地
      之地方自治或警察機關，並作送達通知書兩份，一份黏貼
      於應受送達人住居所、事務所、營業所或其就業處所門首
      ，另一份交由鄰居轉交或置於該送達處所信箱或其他適當
      位置，以為送達。前項情形，由郵政機關為送達者，得將
      文書寄存於送達地之郵政機關。寄存機關自收受寄存文書
      之日起，應保存三個月。」，行政程序法第72條第1項、
      第74條第1項、第2項、第3項定有明文。準此，舉發違反
      道路交通事件通知單應向行為人之「住居所、事務所或營
      業所」為送達。
（三）查上開舉發通知單經舉發單位掛號郵寄至「台南市○○區
      ○○路五段71巷88-1號」，因不獲會晤應為送達之人，而
      於96年5月24日辦理寄存送達於臺南和順郵局，有高雄縣
      政府警察局97年2月5日高縣警交字第0970005216號函暨檢
      附送達證書各1份在卷可參，且異議人就上開送達住址為
      其住居所一節，亦不爭執，是舉發單位於96年5月24日將
      舉發通知單送達於異議人之住居所「台南市○○區○○路
      五段71巷88-1號」，此已為合法送達。因此，依前開說明
      ，本件舉發違反道路交通事件通知單於96年5月24日由郵
      政機關向異議人之上開住居所送達時，因無人收受時，而
      將該文書寄存於送達地之郵政機關即臺南和順郵局之送達
      程序，於法並無違誤。異議人指摘未收到該舉發通知單，
      該舉發通知單之送達程序不合法云云，尚屬無據。
五、綜上所述，異議人於前揭時、地有駕車行經有燈光號誌管制
    之交岔路口闖紅燈之違規事實，應堪認定。且本件舉發通知
    單之送達程序，於法並無違誤，則移送機關據此並引用上開
    道路交通管理處罰條例第53條第1項、第63條第1項第3款，
    及違反道路交通管理事件統一裁罰標準表等規定，裁處異議
    人罰鍰新臺幣4,500元，並記違規點數3點，於法即無不當，
    從而，本件異議經核並無理由，應予以駁回。
六、據上論斷，應依道路交通管理處罰條例第87條第2項、道路
    交通案件處理辦法第19條，裁定如主文。
中    華    民    國    97    年    4     月    30    日
                      交通法庭  法  官  陳淑勤
以上正本證明與原本無異。
如不服本裁定應於送達後5日內向本院提出抗告狀。
                                書記官  陳金堂
中    華    民    國    97    年    4     月    30    日


司法院資訊處製作；財團法人民間司法改革基金會備份。
